臺灣苗栗地方法院刑事判決
109年度交訴字第26號
公  訴  人  臺灣苗栗地方檢察署檢察官
被      告  連清駿


選任辯護人  陳浩華律師
上列被告因肇事逃逸等案件，經檢察官提起公訴（108年度偵字
第4746、5226號），本院判決如下：
    主  文
連清駿犯過失致人於死罪，處有期徒刑柒月。又犯駕駛動力交通
工具發生交通事故致人死亡逃逸罪，處有期徒刑壹年貳月。應執
行有期徒刑壹年陸月。
    犯罪事實
一、連清駿於民國108年6月16日下午6時5分許，駕駛車牌號碼00
    00-00號自用小客車（下稱本案車輛），沿苗栗縣苑裡鎮鎮
    安三路由北往南方向行駛，行駛至苗栗縣苑裡鎮鎮安三路與
    苗45線交岔路口時，應注意行至無號誌之交岔路口，應減速
    慢行，作隨時停車之準備，並應注意車前狀況，並隨時採取
    必要之安全措施，而依當時天氣晴、日間自然光線、柏油路
    面乾燥、無缺陷、無障礙物、視距良好，無不能注意之情事
    ，疏未注意上開狀況，貿然向前行駛，適鄧竹均騎乘車牌號
    碼000-0000號普通重型機車（下稱本案機車），沿苗栗縣苑
    裡鎮苗45線由東往西方向超速行駛至上開交岔路口，亦未注
    意行至無號誌之交岔路口，應減速慢行，作隨時停車之準備
    ，且未注意車前狀況，並隨時採取必要之安全措施，見狀閃
    避不及，因緊急剎車而重心不穩失控，致本案機車人車倒地
    ，鄧竹均因而受有雙耳耳漏及口鼻腦組織漏出、頸部變形之
    傷害，於108年6月16日下午6時36分許，經緊急送往李綜合
    醫療社團法人苑裡李綜合醫院（下稱李綜合醫院）急診救治
    前，已因前揭傷害造成創傷性顱腦損傷併顱內出血、頸椎異
    位變形而死亡（到院前心肺功能停止；OHCA）。詎連清駿於
    發生交通事故後，可預見鄧竹均因前揭交通事故受有傷害，
    並導致發生傷重死亡之結果，未採取救護或其他必要措施，
    復未停留現場等待警方到場處理，即基於發生交通事故逃逸
    之犯意，逕行駕駛本案車輛離開現場。嗣經警據報到場處理
    ，並調閱監視器錄影畫面等，始循線查獲上情。
二、案經鄧政忠訴由苗栗縣警察局通霄分局報告暨臺灣苗栗地方
    檢察署檢察官自動檢舉偵查起訴。
    理  由
壹、程序部分
一、按被告以外之人於審判外之陳述，雖不符刑事訴訟法第159
    條之1至第159條之4之規定，而經當事人於審判程序同意作
    為證據，法院審酌該言詞陳述或書面陳述作成時之情況，認
    為適當者，亦得為證據；當事人、代理人或辯護人於法院調
    查證據時，知有刑事訴訟法第159條第1項不得為證據之情形
    ，而未於言詞辯論終結前聲明異議者，視為有前項之同意，
    刑事訴訟法第159條之5定有明文。立法意旨在於傳聞證據未
    經當事人之反對詰問予以核實，原則上先予排除。惟若當事
    人已放棄反對詰問權，於審判程序中表明同意該等傳聞證據
    可作為證據；或於言詞辯論終結前未聲明異議，基於尊重當
    事人對傳聞證據之處分權，及證據資料愈豐富，愈有助於真
    實發見之理念，且強化言詞辯論主義，使訴訟程序得以順暢
    進行，上開傳聞證據亦均具有證據能力。查檢察官、被告連
    清駿及其辯護人對於本判決以下所引用被告以外之人於審判
    外之陳述，於本院準備程序中均表示同意作為證據（見本院
    卷第57至58頁），且迄至言詞辯論終結前均未聲明異議，本
    院審酌上開證據資料作成時之情況，尚無違法不當或證明力
    明顯過低之瑕疵，認為以之作為證據應屬適當，依刑事訴訟
    法第159條之5規定，認前揭證據資料均有證據能力。
二、至於本判決以下所引用之非供述證據，與本案待證事實均具
    有關連性，亦無證據證明係實施刑事訴訟程序之公務員因違
    背法定程序或以不法方式所取得，依刑事訴訟法第158條之4
    之反面解釋，當有證據能力，復經本院審理時，提示並告以
    要旨，使當事人充分表示意見，自得為證據使用。
貳、實體部分
一、認定犯罪事實所憑之證據及理由
　㈠過失致人於死部分：
　⒈上揭犯罪事實，業據被告於本院審理中坦承不諱（見本院卷
    第282頁），核與證人陳彥呈於警詢及偵訊中之證述情節大
    致相符（見相卷第27至28、87頁），並有苗栗縣警察局通霄
    分局處理相驗案件初步調查報告暨報驗書、苗栗縣政府消防
    局消防機關救護紀錄表、李綜合醫院診斷證明書、急診病歷
    、入院病歷摘要、護理紀錄、檢驗報告單、道路交通事故現
    場圖、道路交通事故調查表㈠、道路交通事故調查報告表㈡、
    苗栗縣警察局通霄分局社苓派出所道路交通事故當事人登記
    聯單、相驗筆錄、證號查詢汽車駕駛人、證號查詢機車駕駛
    人、臺灣苗栗地方檢察署相驗屍體證明書、檢驗報告書、苗
    栗縣○○000○00○0○○○道○○0000000000號函、109年1月10日府
    工道字第1090004351號函、逢甲大學車輛行車事故鑑定研究
    中心行車事故鑑定報告書暨其附件、本案車輛及本案機車行
    車路線圖、交通部公路總局新竹區監理所竹苗區車輛行車事
    故鑑定會鑑定意見書、交通部公路總局109年1月17日路覆字
    第1080155858號函、臺灣苗栗地方檢察署檢察官勘驗筆錄、
    本院109年11月3日勘驗筆錄、路口監視器錄影畫面光碟各1
    份、車輛詳細資料報表2份、警員職務報告3份、現場及蒐證
    照片68張、路口監視器錄影畫面擷圖13張、相驗照片88張、
    現場勘察照片5張在卷可稽（見相卷第3、13至15、31、35至
    49、55至57、61至63、67至85、95、115至123、151至163、
    175、191至195、207、209至213頁，偵4746卷第13至15、39
    至91、95至103、123、127至128、167至174、193至198頁，
    本院卷第77、80、100至101、171至223頁），足認被告上開
    任意性自白核與事實相符，應堪採信。
　⒉復按行車速度，依速限標誌或標線之規定，無速限標誌或標
    線者，應依下列規定：二、行經設有彎道、坡路、狹路、狹
    橋、隧道、學校、醫院標誌之路段、道路施工路段、泥濘或
    積水道路、無號誌之交岔路口及其他人車擁擠處所，或因雨
    霧致視線不清或道路發生臨時障礙，均應減速慢行，作隨時
    停車之準備；汽車行駛時，駕駛人應注意車前狀況及兩車並
    行之間隔，並隨時採取必要之安全措施，道路交通安全規則
    第93條第1項第2款、第94條第3項前段分別定有明文。經查
    ，本件交通事故發生地點為苗栗縣苑裡鎮鎮安三路與苗45線
    交岔路口，係屬無號誌之交岔路口一節，有道路交通事故現
    場圖、道路交通事故調查報告表㈠、現場照片附卷可憑，則
    被告駕駛本案車輛行經上開路口時，自應注意行經無號誌之
    交岔路口，應減速慢行，作隨時停車之準備，且應注意車前
    狀況，並隨時採取必要之安全措施，而依卷附道路交通事故
    調查報告表㈠及現場照片等件所示，當時天氣晴、日間自然
    光線、柏油路面乾燥、無缺陷、無障礙物、視距良好等狀況
    ，客觀上並無不能注意之情事，被告卻疏未注意上開情況，
    未減速慢行，作隨時停車之準備，亦未注意車前狀況，貿然
    行駛進入上開交岔路口，致被害人鄧竹均見狀閃避不及，所
    騎乘之本案機車因緊急煞車而重心不穩失控，人車倒地，堪
    認被告就本件交通事故之發生，確有過失甚明。而被告因上
    開過失行為，致被害人因而受有前揭傷害，到院前心肺功能
    停止（OHCA），經送醫救治前，已因前揭傷害造成創傷性顱
    腦損傷併顱內出血、頸椎異位變形而死亡，亦有前揭李綜合
    醫院診斷證明書、臺灣苗栗地方檢察署相驗屍體證明書、檢
    驗報告書等件存卷足稽，是被告之過失行為與被害人死亡之
    結果間，具有相當因果關係，至為灼然。
　⒊至本件另因道路主管機關即苗栗縣○○000○0○00○○○道○○000000
    0000號函略以：鄉道苗45線係屬南北向道路，鎮安三路係屬
    東西向道路，並經現勘鎮安三路由東向西方向有劃設「減速
    標線」與「慢」（字），未劃設「雙黃實線」，由西向東方
    向有劃設「減速標線」與「雙黃實線」；另苗45線南北向皆
    有劃設「雙黃實線」，未設置相關管制措施等情，從而認定
    ：本案肇事當時鄉道苗45線應屬「幹道」，鎮安三路應屬「
    支道」（見本院卷第77頁）。交通部公路總局車輛行車事故
    鑑定覆議會則以：若依交通部99年4月22日交路字第0990027
    472號、96年3月15日交路字第0960002608號函釋，本案2車
    於無劃分幹支道，且車道數相同，又同為直行之情況之下，
    左方車（按即本案機車）應暫停讓右方車（按即本案車輛）
    先行等語，而認上開交岔路口無明確劃分幹支道，未便遽以
    明確覆議（見偵4746卷第193至194頁），致生二者認定容有
    出入之情形。然查，依本件交通事故發生地點之車道、路幅
    及標誌或標線之劃設方式以觀，參以一般駕駛人對於道路幹
    支道劃分之理解判斷，本院認仍應尊重道路主管機關前揭對
    於幹支道劃分之認定，即認路幅較寬，且劃設有分向限制線
    （雙黃實線）之鄉道苗45線為幹道，路幅較窄，未劃設分向
    限制線（雙黃實線），惟劃設有減速標線之鎮安三路為支道
    。又依卷內事證，本件被告駕駛本案車輛即將行駛進入上開
    路口在先，嗣由被害人騎乘本案機車，以時速約70公里之車
    速超速行駛至上開路口在後，則衡酌上開行車情形，是否仍
    應依道路交通安全規則第102條第1項第2款前段規定，認行
    駛於支線道之本案車輛應暫停讓行駛於幹線道之本案機車先
    行通過，固有疑義，惟按前揭道路交通安全規則規定，被告
    駕駛本案車輛行經上開路口時，原應減速慢行，作隨時停車
    之準備，且應注意車前狀況，並隨時採取必要之安全措施，
    以避免交通事故結果之發生，業如前述，自不因本案機車超
    速行駛、未減速慢行或未注意車前狀況，即當然解免被告之
    注意義務。且本件經送逢甲大學車輛行車事故鑑定研究中心
    為行車事故鑑定，肇事鑑定案件意見認：「本案事故地點為
    無號誌交岔路口，B車（按即本案機車）為幹道車，A車（按
    即本案車輛）為支道車，在路口視線無其他車輛影響之狀況
    下，A車未暫停讓幹道之B車先行與B車行經無號誌交岔路口
    ，未減速慢行且仍以時速70公里超速行駛進入路口，致緊急
    煞車後失控自摔，雙方應同為肇事原因。」（見本院卷第17
    1至223頁），所持理由構成雖未盡相同，然結論並無二致，
    同可參佐。是以，被告確有上開過失致人於死犯行，至為明
    確。
　⒋從而，本件事證已臻明確，被告上開過失致人於死犯行洵堪
    認定，應依法論科。
　㈡發生交通事故逃逸部分：
　　訊據被告矢口否認有何發生交通事故致人死亡逃逸犯行，辯
    稱：2車完全沒有發生碰撞，若有碰撞到，伊一定會知道發
    生事故；當時伊車速很慢，伊查看左右沒有來車，就慢慢直
    行，伊通過上開路口時沒有聽到撞擊聲，只有隱約聽到煞車
    聲音，但查看後視鏡均無異狀，伊才離開現場；伊若是肇事
    逃逸，應駕車加速離去等語。經查：
　⒈起訴意旨固記載本案機車「因而煞閃不及而失控撞上連清駿
    駕駛之上開自用小客車」等內容，惟稽諸本院就路口監視器
    錄影畫面之勘驗結果，可見被告駕駛本案車輛向前行駛進入
    上開交岔路口時，被害人則騎乘本案機車行駛至上開路口，
    此際本案機車車身已向右側偏斜，並朝本案車輛左後輪位置
    接近，而本案車輛持續向前行駛通過，嗣本案機車車身短暫
    回正後，車尾左右晃動，車頭轉向右側，隨即向左側傾倒，
    人車分離倒地等情，有前揭本院109年11月3日勘驗筆錄存卷
    足參（見本院卷第101頁），未見2車有發生碰撞或擦撞之情
    形，復徵之卷附現場及勘察照片所示本案車輛及本案機車之
    車損狀況，其中本案車輛無明顯新傷痕，本案機車左側多處
    擦痕（含風鏡、後照鏡、煞車拉桿、左把手平衡端子、左側
    防撞桿、前擋泥板左側），前輪亦可見擦痕，但無明顯撞擊
    痕跡等情（見相卷第209至213頁，偵4746卷第67至91頁，本
    院卷第187、197頁），足認本案車輛及本案機車均未因本件
    交通事故發生碰撞，致生與之相應之車損。又前揭逢甲大學
    車輛行車事故鑑定研究中心為行車事故鑑定意見認：「依據
    本案翻拍民間監視器顯示肇事經過與A、B兩車車損，A車無
    明顯新傷痕，B車左側多處擦痕但無明顯撞擊痕跡，研判兩
    車應無發生碰撞」（見本院卷第197頁），亦同此認定。綜
    上，本案車輛與本案機車並未因本件交通事故發生碰撞或類
    似情形，已屬明確。然本案車輛是否與本案機車發生碰撞，
    與被告於案發時是否對於發生交通事故一節已有認識或預見
    ，要屬二事，彼此間亦無絕對、必然之關連，自不得徒憑上
    情，遽認被告主觀上並無發生交通事故逃逸之犯意，仍應詳
    究本件交通事故發生時之客觀情狀，資為判斷。
　⒉次查，本件被告駕駛本案車輛行駛至上開交岔路口，於即將
    行駛進入上開路口時，被害人即騎乘本案機車朝上開路口行
    駛而來，本案車輛向前行駛進入上開路口，本案機車則行駛
    至車道分向限制線終端，且即將行駛進入上開路口，此際本
    案機車車身已向右側偏斜，並朝本案車輛左後輪位置接近，
    而本案車輛仍持續向前行駛並直行通過，嗣本案機車車身短
    暫回正後，車尾左右晃動，車頭轉向右側，隨即向左側傾倒
    ，人車倒地等節，有前揭臺灣苗栗地方檢察署檢察官勘驗筆
    錄暨所附路口監視器錄影畫面擷圖、本院109年11月3日勘驗
    筆錄各1份在卷可考（見偵4746卷第195至198頁，本院卷第1
    00至101頁），則被告駕駛本案車輛即將行駛進入上開路口
    時，被害人即已騎乘本案機車，並以時速約70公里朝上開路
    口接近，而依上開路口周圍環境、案發當時之天候、光線及
    行車狀況等，並無影響行車視野之狀況，或其他車輛等足以
    遮蔽視線之障礙物，嗣本案車輛行駛進入上開路口後，本案
    機車行駛至車道分向限制線終端，即將駛入上開路口，此際
    本案機車距離本案車輛左側更已甚接近；迄至本案車輛持續
    向前行駛並直行通過後，隨即發生本案機車因緊急煞車而重
    心不穩失控，人車分離倒地之情形。是以，被告駕駛本案車
    輛，既係乘坐於本案車輛駕駛座位置，無論在行駛進入上開
    路口前、後，衡情均應對於被害人騎乘本案機車行駛至上開
    路口一情有所認識，斷無諉為不知之理；而被告既已認識被
    害人騎乘本案機車行駛並接近上開路口等情，對於本案車輛
    直行通過上開路口後，旋即發生本案機車人車倒地之本件交
    通事故，依案發時之客觀情狀判斷，自亦難認全無認識或預
    見，毋寧應認被告確已知悉本件交通事故之發生，方屬合理
    。
　⒊另考諸前揭逢甲大學車輛行車事故鑑定研究中心行車事故鑑
    定報告書，就上開路口監視器錄影畫面經以影像處理軟體為
    分格分析，可見路口監視器錄影畫面顯示時間為2019年6月1
    6日17時32分03秒，本案車輛車頭即將行駛進入上開路口時
    ，被害人已騎乘本案機車朝上開路口行駛而來，本案機車行
    駛至車道分向限制線終點處時，其車頭朝向本案車輛駕駛座
    之方向，嗣本案機車因緊急剎車而重心不穩失控，車身已向
    右側偏斜，車尾則疑似向左偏斜，迄至畫面顯示時間為2019
    年6月16日17時32分06秒，本案車輛持續向前行駛並直行通
    過，本案機車車身短暫向左回正後，隨即因失控車身左右持
    續晃動，終致本案機車向左側傾倒，人車倒地等情（見本院
    卷第189、207至217頁），要與上開本院勘驗結果所示大致
    相同，則觀諸本案機車行駛至上開路口，並因緊急煞車而重
    心不穩失控，人車倒地之過程，本案機車確係朝本案車輛左
    側接近，並一度朝向本案車輛駕駛座方向行駛；又於本案車
    輛直行通過上開路口後，旋即在未達1秒之極短時間內，發
    生本案機車因緊急煞車而重心不穩失控，車身偏斜並左右晃
    動，終致向左側傾倒，人車倒地之情形。且本件交通事故發
    生時，因本案機車在高速行駛之情況下緊急煞車，復因失控
    致人車倒地而發出巨大聲響一情，業據證人鄭百城、葉献堂
    、李明貴於本院審理中證述明確（見本院卷第255至264、26
    5至269、271至275頁），凡此均足以認定被告於前揭時、地
    ，駕駛本案車輛行駛至上開路口，對於被害人騎乘本案機車
    行駛並接近上開路口，乃至被害人行駛至上開路口，見狀閃
    避不及，因緊急煞車重心不穩而失控，而於本案車輛直行通
    過上開路口後，旋即發生人車倒地之本件交通事故等情，確
    已有認識或預見，而被告既已知悉發生交通事故，可預見被
    害人因本件交通事故受有傷害，並導致發生傷重死亡之結果
    ，未採取救護或其他必要措施，復未停留現場等待警方到場
    處理，仍逕行駕駛本案車輛離開現場，其行為時主觀上應具
    有發生交通事故致人死亡逃逸之犯意，至為灼然。
　⒋被告雖以前揭情詞置辯，惟被告於警詢及偵訊中迭稱：伊並
    未意識到本案車輛有與其他人、車發生碰撞之情形；伊沒有
    感覺到有發生碰撞，因此並未下車察看等語（見相卷第19至
    22、106至108頁），復供稱：伊要通過上開路口前，有減速
    慢行，並左右察看有無來車，伊沒有看到異狀，才向前行駛
    等語（見相卷第18、21、105頁），惟就其於案發當時是否
    察覺被害人騎乘本案機車行駛至上開路口，以及是否察覺本
    案機車人車倒地等節，卻始終未為明確之陳述，甚或未置一
    詞，此情即已存在若干啟人疑竇之處，且其所辯行經上開路
    口前，未看見左右來車一節，不惟與事理常情相違，亦與卷
    內客觀事證所示被害人騎乘本案機車接近上開路口之情形並
    不相合，是否可信，誠非無疑；況被告已於警詢、偵訊、本
    院準備程序及審理中自承：伊通過上開路口時，有聽到煞車
    的聲音；伊聽到煞車聲後，有轉頭往左後方察看，但沒有發
    現異狀，所以就沒有下車；伊通過上開路口後，感覺有煞車
    的聲音；當時附近民眾聽到的巨大聲響，可能是機車倒下的
    聲音；伊只聽到很大聲的煞車聲；伊隱約有聽到煞車聲，沒
    有聽到碰撞聲，伊通過路口後，要確認煞車聲是什麼聲音，
    但察看後視鏡等、頭轉過去看，現場都沒有異狀，就離開了
    等語明確（見相卷第18、21至22、106至107頁，本院卷第55
    至56、282至283頁），則被告於案發時既已聽見本案機車因
    緊急煞車所發出之聲響，其對於本案機車隨後於極短時間內
    ，因重心不穩失控而人車倒地時所發出之撞擊聲響，亦應有
    所認識，又佐以前揭證人等即案發地點附近居民之證詞，實
    無從諉稱不知或未曾聞見，益徵被告上開所辯，應屬事後避
    重就輕之詞，無足採信。辯護人此部分辯稱被告並無發生交
    通事故逃逸之故意等語，參合前揭說明，容屬誤會，亦難遽
    採。
　⒌綜上所述，本件事證已臻明確，被告及辯護人前揭所辯，均
    非可採，被告上開發生交通事故致人死亡逃逸犯行洵堪認定
    ，應依法論科。
二、論罪科刑
　㈠按行為後法律雖有修正，但其內容若僅係形式上之文字修正
    ，或係將法理明文化，或僅異動法條項次時，因未涉及犯罪
    構成要件或處罰內容之變更，自非屬法律之變更，而無依刑
    法第2條第1項規定比較新舊法之必要。查被告行為後，刑法
    第185條之4業於110年5月28日修正公布施行，於同年月30日
    生效，修正前刑法第185條之4規定：「駕駛動力交通工具肇
    事，致人死傷而逃逸者，處1年以上7年以下有期徒刑」，修
    正後刑法第185條之4則規定：「駕駛動力交通工具發生交通
    事故，致人傷害而逃逸者，處6月以上5年以下有期徒刑；致
    人於死或重傷而逃逸者，處1年以上7年以下有期徒刑。犯前
    項之罪，駕駛人於發生交通事故致人死傷係無過失者，減輕
    或免除其刑。」考其修正理由略謂：「一、司法院釋字第77
    7號解釋意旨認為非因駕駛人之故意或過失所致事故之情形
    是否構成本條『肇事』，尚非一般受規範者所得理解或預見，
    其文義有違法律明確性原則；且有關刑度部分，一律以1年
    以上7年以下有期徒刑為其法定刑，致對犯罪情節輕微者無
    從為易科罰金之宣告，對此等情節輕微個案構成顯然過苛之
    處罰，於此範圍內，不符憲法罪刑相當原則，與憲法第23條
    比例原則有違，應予修正。二、為使傷者於行為人駕駛動力
    交通工具發生交通事故之初能獲即時救護，該行為人應停留
    在現場，向傷者或警察等有關機關表明身分，並視現場情形
    通知警察機關處理、協助傷者就醫、對事故現場為必要之處
    置等，故縱使行為人駕駛動力交通工具發生交通事故致人死
    傷係無過失，其逃逸者，亦應為本條處罰範圍，以維護公共
    交通安全、釐清交通事故責任，爰依上開解釋意旨，將本條
    『肇事』規定修正為『發生交通事故』，以臻明確。三、有關本
    條法律效果部分，應依對法益侵害之程度訂定不同刑度之處
    罰，以符憲法罪刑相當原則，爰依釋字第777號解釋意旨，
    就法益侵害之結果為傷害、重傷或死亡之情形，分別規定其
    刑度；另增訂第2項規定，就犯第1項之罪之駕駛人，於發生
    交通事故致人死傷係無過失者，予以規定減輕或免除其刑，
    以符合憲法比例原則之要求」。
　㈡本件被告對於前揭交通事故之發生具有如犯罪事實欄所載之
    過失，其過失責任明確，而被害人因前揭交通事故受有雙耳
    耳漏及口鼻腦組織漏出、頸部變形之傷害，經緊急送醫急診
    救治前，已因前揭傷害造成創傷性顱腦損傷併顱內出血、頸
    椎異位變形而死亡（到院前心肺功能停止；OHCA），業經認
    定如前，是關於同法第185條之4第1項後段發生交通事故（
    肇事）致人死亡逃逸罪部分，該次修正除依司法院釋字第77
    7號解釋意旨，將原法文中「肇事」之用詞修正為「發生交
    通事故」，以符法律明確性原則外，僅另行新增第2項「犯
    前項之罪，駕駛人於發生交通事故致人死傷係無過失者，減
    輕或免除其刑」之規定，就被告所涉本案犯行之法定刑度並
    未修正，且實質上並無法律效果及行為可罰性範圍之變更，
    自無新舊法比較之問題。至同條第2項雖新增行為人駕駛動
    力交通工具發生交通事故致人死傷係無過失者，減輕或免除
    其刑之規定，惟被告就前揭交通事故之發生既非無過失，自
    無上開減免規定之適用，併此說明。
　㈢是核被告所為，係犯刑法第276條之過失致人於死罪、同法第
    185條之4第1項後段之駕駛動力交通工具發生交通事故致人
    死亡逃逸罪。被告上開所犯2罪間，犯意各別，行為互殊，
    應分論併罰。
　㈣量刑部分：
　　爰以行為人之責任為基礎，審酌被告駕駛本案車輛，疏未注
    意道路交通安全規則，貿然行駛進入上開交岔路口，肇致本
    件交通事故發生，致被害人鄧竹均受有前揭傷害不治死亡之
    結果，對於被害人之遺族造成難以彌補之傷痛，所為誠值非
    難；另審酌被告駕駛自用小客車，因過失不慎發生交通事故
    ，致告訴人受傷死亡後，未報警或停留現場等待警方到場處
    理，復未即時對告訴人施以救護或為其他必要之措施，即逕
    行駕車離去，所為誠屬不該，惟念及被告前無任何犯罪紀錄
    ，有臺灣高等法院被告前案紀錄表在卷可查（見本院卷第15
    頁），就過失致人於死部分，犯後坦承犯行；就發生交通事
    故致人死亡逃逸部分，僅坦承客觀犯行之態度，考量被告因
    和解金額差距迄未與告訴人達成和解或賠償其損害；復參諸
    本件交通事故之肇事原因、被告之過失程度、被害人同為肇
    事原因等節，兼衡被告於本院審理中自陳所受教育程度為師
    範學院畢業，現已退休，經濟來源仰賴退休金，與家中配偶
    同住，尚須照顧罹患肝癌，因車禍每星期仍需復健之配偶（
    見本院卷第283頁）等一切情狀，量處如主文所示之刑。又
    衡酌被告上開所犯2罪，犯罪時間、空間密接，及其犯罪類
    型、行為態樣、動機等情，本於罪責相當原則之要求，在法
    律外部性及內部性界限範圍內，綜合斟酌被告犯罪行為之不
    法與罪責程度，及對其施以矯正之必要性，定其應執行之刑
    ，以示懲儆。
據上論斷，應依刑事訴訟法第299條第1項前段，刑法第276條、
第185條之4第1項後段、第51條第5款，刑法施行法第1條之1第1
項，判決如主文。
本案經檢察官張家維提起公訴，檢察官蕭慶賢到庭執行職務。
中　　華　　民　　國　　111 　年　　3 　　月　　29　　日
　　　　　　　　　刑事第一庭　審判長法　官　陳茂榮
　　　　　　　　　　　　　　　　　　法　官　柳章峰
　　　　　　　　　　　　　　　　　　法　官　高御庭
以上正本證明與原本無異。
如不服本判決應於收受送達後20日內向本院提出上訴書狀，並應
敘述具體理由；其未敘述上訴理由者，應於上訴期間屆滿後20日
內向本院補提理由書（均須按他造當事人之人數附繕本）「切勿
逕送上級法院」。
中　　華　　民　　國　　111 　年　　3 　　月　　29　　日
　　　　　　　　　　　　　　　　　　書記官　林怡芳
附錄本案論罪科刑法條全文：
中華民國刑法第276條
（過失致死罪）
因過失致人於死者，處5年以下有期徒刑、拘役或50萬元以下罰
金。
中華民國刑法第185條之4
駕駛動力交通工具發生交通事故，致人傷害而逃逸者，處6月以
上5年以下有期徒刑；致人於死或重傷而逃逸者，處1年以上7年
以下有期徒刑。
犯前項之罪，駕駛人於發生交通事故致人死傷係無過失者，減輕
或免除其刑。